【裁判字號】    95,訴,1963
【裁判日期】    950928
【裁判案由】    偽造有價證券
【裁判全文】
臺灣臺中地方法院刑事判決              95年度訴字第1963號
公  訴  人  臺灣臺中地方法院檢察署檢察官
被      告  甲○○
指定辯護人  本院公設辯護人丁○○
上列被告因偽造有價證券案件，經檢察官提起公訴（九十五年度
偵緝字第六七五、六七六號），本院判決如下：
    主    文
甲○○連續意圖供行使之用，而偽造有價證券，處有期徒刑年
陸月。如臺灣臺中地方法院檢察署八十六年度偵字第八二七號偵
查卷宗第九九頁所示委任書、第一○一頁所示借據、第一○五頁
所示借據上之「丙○○」署押各壹枚，及如附表所示偽造之本票
伍張，均沒收。
    犯罪事實
一、甲○○因於民國八十三年間投資生意失敗，需錢孔急，適有
    丙○○以其所有坐落臺中縣豐原市○○段二五－一七號土地
    為抵押，欲向民間借款新臺幣（下同）二百萬元，乃將該地
    之所有權狀、印鑑章等交由甲○○代為辦理相關借款、抵押
    事宜（該地於同年六月二十八日，已先設定二百萬元抵押予
    臺中區中小企業銀行）。詎甲○○竟基於背信、詐欺取財、
    偽造文書、使公務員登載不實及偽造有價證券之概括犯意，
    連續為下列行為：
  (一)甲○○意圖為自己不法之利益，違背丙○○只借款二百萬元
    之本意，而於八十三年間向乙○○佯稱丙○○欲借款五百萬
    元云云，並於八十三年十月二十日（起訴書誤載為十九日）
    ，委由不知情之代書許香能，至臺中縣豐原地政事務所，申
    請辦理在丙○○所有之上開土地上設定六百萬元之抵押權登
    記予乙○○，使臺中縣大里地政事務所承辦公務員誤以為真
    實，將此不實之抵押權設定事項，登載於職務上所掌之公文
    書即地政登記資料上，並據以核發土地、建築改良物他項權
    利證明書，足以生損害於丙○○及臺中縣豐原地政事務所對
    於地政資料管理之正確性，並使丙○○上開土地價值產生減
    損；又於同年月二十一日，在臺中市○○○街十號其住處內
    ，接續偽造委任書一張、借款金額五百萬元之借據一張，並
    分別在委任書及借據上接續偽造「丙○○」之署押各一枚，
    復接續盜用丙○○交付之印鑑章於其上，又接續偽造如附表
    編號一、二所示之本票二紙，並在附表編號一、二所示之本
    票上發票人欄偽造「丙○○」之署押各一枚，亦接續盜用丙○○交付之印鑑章於其上，再於同日將前揭委任書、借據、
    本票交付予乙○○收受而行使之，足以生損害於丙○○對個
    人財務管理之正確性，亦致乙○○陷於錯誤，誤信丙○○向
    其借款五百萬元並以上開土地提供擔保，而陸續交付五百萬
    元予甲○○，惟甲○○取得款項後，卻僅給予丙○○二百萬
    元外，其餘三百萬元則供己花用。
  (二)甲○○於八十四年一月間，利用上開土地所有權狀、印鑑未
    交回丙○○之際，違背丙○○之意願，又向乙○○佯稱丙○○欲再借款五百萬元云云，並於同年一月二十六日，在臺中
    市○○○街十號其住處內，偽造借款金額五百萬元之借據一
    張，並在借據上偽造「丙○○」之署押各一枚，復盜用丙○○交付之印鑑章於其上，又接續偽造如附表編號三、四、五
    所示之本票三紙，並在附表編號三、四、五所示之本票上發
    票人欄接續偽造「丙○○」署押共四枚，亦接續盜用丙○○
    交付之印鑑章於其上，再於同日將前揭借據、本票交付予乙○○收受而行使之，足以生損害於丙○○對個人財務管理之
    正確性；復並於八十四年一月二十七日（起訴書誤載為二十
    六日），委由不知情之代書許香能，至臺中縣豐原地政事務
    所，申請辦理在丙○○所有之上開土地上再設定六百萬元之
    抵押權登記予乙○○，使臺中縣大里地政事務所承辦公務員
    誤以為真實，將此不實之抵押權設定事項，登載於職務上所
    掌之公文書即地政登記資料上，並據以核發土地、建築改良
    物他項權利證明書，足以生損害於丙○○及臺中縣豐原地政
    事務所對於地政資料管理之正確性，並使丙○○上開土地價
    值產生減損。乙○○因而又陷於錯誤，誤信丙○○再借款五
    百萬元，並陸續交付五百萬元予甲○○，惟甲○○卻將五百
    萬元供己花用殆盡。
二、案經丙○○、乙○○分別訴由臺灣臺中地方法院檢察署檢察
    官偵查起訴。
    理    由
一、按被告以外之人於審判外之言詞或書面陳述，除法律有規定
    者外，不得作為證據；又被告以外之人於偵查中向檢察官所
    為之陳述，除顯有不可信之情況者外，得為證據，刑事訴訟
    法第一百五十九條第一項及第一百五十九條之一第二項分別
    定有明文。查證人乙○○於偵查中具結後所為之證述（參見
    臺灣臺中地方法院八十六年度偵字第八二七號偵查卷第一七
    頁），被告甲○○在場並未主張有何不適當之處，且本院審
    酌該偵查筆錄作成時之情況，並無顯有不可信之情況，則依
    刑事訴訟法第一百五十九條之一第二項之規定，為傳聞法則
    之例外，有證據能力，合先敘明。
二、上揭事實，業據被告於偵查中及本院審理時坦承不諱，核與
    證人乙○○於偵查中證述情節相符，復有臺中縣豐原市○○
    段二五－一七號土地謄本、地籍圖謄本各一份，臺中縣豐原
    地政事務所八十六年一月十五日八六豐地一字第八六○○○
    四三六號函附之土地登記申請書三份、抵押權設定契約書影
    本一紙、告訴人乙○○所有之臺中縣大里市農會存摺封面及
    內頁影本五紙、土地抵押權設定契約書影本一份、上開土地
    之土地登記謄本影本一份，委任書影本一紙、借據影本二紙
    、如附表所示之本票五紙，及存證信函影本一紙等資料在卷
    可證，足見被告自白與事實相符，本案事證明確，其犯行洵
    堪認定，應依法論科。
三、被告行為後，刑法於九十四年二月二日修正公布，於九十五
    年七月一日施行，而行為後法律有變更者，適用行為時之法
    律，但行為後之法律有利於行為人者，適用最有利於行為人
    之法律，現行刑法第二條第一項訂有明文，此條規定乃與刑
    法第一條罪刑法定主義契合，而貫徹法律禁止溯及既往原則
    ，係規範行為後法律變更所生新舊法律比較適用之準據法，
    是刑法第二條本身雖經修正，但刑法第二條既屬適用法律之
    準據法，本身尚無比較新舊法之問題，應一律適用裁判時之
    現行刑法第二條規定以決定適用之刑罰法律，先予敘明。又
    本次刑法修正之比較新舊法，應就罪刑有關之共犯、未遂犯
    、想像競合犯、牽連犯、連續犯、結合犯，以及累犯加重、
    自首減輕暨其他法定加減原因（如身分加減）與加減例等一
    切情形，綜其全部罪刑之結果而為比較，最高法院九十五年
    五月二十三日著有九十五年度第八次刑庭會議決議可資參照
    。經查：
  (一)被告行為後，刑法第五十六條連續犯之規定，業於九十四年
    二月二日修正公布刪除，並於九十五年七月一日施行，因行
    為後新法業已刪除連續犯之規定，此刪除雖非犯罪構成要件
    之變更，但顯已影響行為人刑罰之法律效果，自屬法律有變
    更。依行為時之舊法，被告數犯罪行為僅以一罪論，而依裁
    判時之新法，被告數犯罪行為即須分論併罰，比較新、舊法
    結果，並依新修正刑法第二條第一項規定，仍應適用較有利
    於被告之行為時法律即舊法論以連續犯。
  (二)被告行為後，刑法第五十五條後段之牽連犯規定亦於九十四
    年一月七日修正公布刪除，並於九十五年七月一日施行。因
    行為後新法業已刪除牽連犯之規定，此刪除雖非犯罪構成要
    件之變更，但顯已影響行為人刑罰之法律效果，自屬法律有
    變更。依行為時之舊法，被告數犯罪行為僅以一罪論，而依
    裁判時之新法，被告數犯罪行為即須分論併罰，比較新、舊
    法結果，並依新修正刑法第二條第一項規定，仍應適用較有
    利於被告之行為時法律即舊法論以牽連犯。
  (三)刑法第二百零一條第一項偽造有價證券罪規定其法定刑得併
    科銀元三千元以下罰金，然被告行為後，於九十五年六月十
    四日增訂刑法施行法第一條之一，並規定：「中華民國九十
    四年一月七日刑法修正施行後，刑法分則編所定罰金之貨幣
    單位為新臺幣。九十四年一月七日刑法修正時，刑法分則編
    未修正之條文定有罰金者，自九十四年一月七日刑法修正施
    行後，就其所定數額提高為三十倍。但七十二年六月二十六
    日至九十四年一月七日新增或修正之條文，就其所定數額提
    高為三倍。」（註：刑法修正公布日期應為九十四年二月二
    日，施行日期為九十五年七月一日，前揭條文日期似有錯誤
    ，但不影響本案之判斷），且九十四年二月二日施行公布九
    十五年七月一日施行之刑法第三十三條第五款修正為：「主
    刑之種類如下：五、罰金：新臺幣一千元以上，以百元計算
    之，」，是依修正後之法律，刑法第二百零一條第一項偽造
    有價證券罪所得科處之罰金刑最高為新臺幣九萬元、最低為
    新臺幣一千元；而被告行為時適用之罰金罰鍰提高標準條例
    第一條前段規定：「依法律應處罰金、罰鍰者，就其原定數
    額得提高為二倍至十倍。但法律已依一定比率規定罰金或罰
    鍰之數額或倍數者，依其規定。」、現行法規所定貨幣單位
    折算新臺幣條例第二條規定：「現行法規所定金額之貨幣單
    位為圓、銀元或元者，以新臺幣之三倍折算之。」，及修正
    前刑法第三十三條第五款規定: 「主刑之種類如下：五、罰
    金：一元以上。」，是依行為時之法律，刑法第二百零一條
    第一項偽造有價證券罪所得科處之罰金刑最高為新臺幣九萬
    元、最低為新臺幣三十元。因此，比較上述修正前、後之刑
    罰法律，自以被告行為時之舊法即依刑法第三十三條第五款
    ，並配合罰金罰鍰提高標準條例第一條前段為法條適用之依
    據。
  (四)綜合上述各條文修正前、後之比較，揆諸前揭最高法院決議
    及修正後刑法第二條第一項規定之「從舊、從輕」原則，自
    應適用被告行為時之法律，即修正前刑法之相關規定，並配
    合罰金罰鍰提高標準條例第一條前段規定，予以論處。
四、被告未得告訴人丙○○同意，以告訴人丙○○名義為發票人
    簽發如附表所示之本票並持以行使，核其所為係犯刑法第二
    百零一條第一項之意圖供行使之用而偽造有價證券罪；被告
    偽造不實之委任書及借據並持以行使，核其所為，係犯刑法
    第二百十六條、第二百十條行使偽造私文書罪；被告使公務
    員登載不實之抵押權設定事項於職務上所掌之公文書上，核
    其所為，係犯刑法第二百十四條使公務員登載不實罪；被告
    意圖為自己不法之所有，持前揭偽造之委任書、借據、本票
    向乙○○借佯稱告訴人丙○○欲以上開土地供擔保借款，致
    告訴人乙○○陷於錯誤，而交付款項予被告，核其所為，係
    犯刑法第三百三十九條第一項詐欺取財罪；被告意圖自己不
    法之利益，違背告訴人丙○○委任抵押借款二百萬元之任務
    ，分別在上開土地上設定六百萬元、六百萬元之抵押權予告
    訴人乙○○，致告訴人丙○○財產上受有損害，核其所為，
    係犯刑法第三百四十二條第一項背信罪。被告在附表所示之
    五張本票上偽造「丙○○」署押及盜用「丙○○」印鑑章之
    行為，乃偽造有價證券之部分行為，應為偽造之行為所吸收
    ，不另論罪；又被告偽造如附表所示之五張本票後持以行使
    ，其行使之低度行為應為偽造之高度行為所吸收，亦不另論
    罪。被告於前揭委任書及借據上偽造「丙○○」署押及盜用
    「丙○○」印鑑章之行為，係偽造私文書之部分行為，而其
    偽造前揭委任書及借據後持以行使，偽造之低度行為為行使
    之高度行為所吸收，均不另論罪。被告各自在犯罪事實欄(一)
    、(二)所示之同一時、地，緊接數次冒用丙○○名義在委任書
    、借據及本票上簽名，而分別偽造私文書及偽造有價證券之
    行為，係利用同一機會，在同一時地就犯罪構成事實，本於
    單一犯意接續進行，係以實現犯罪構成要件之單一行為，各
    為接續犯；公訴人雖未就被告偽造如犯罪事實欄(二)所示之借
    據一紙及附表編號四、五所示之本票二紙為起訴，惟此部分
    與已起訴部分有接續犯之單純一罪關係，為起訴效力所及，
    本院自得併予審理，附此敘明。被告前後二次偽造有價證券
    、行使偽造私文書、使公務員登載不實、詐欺取財、背信之
    行為，均時間緊接，手法相同，觸犯構成要件相同之罪，顯
    係出於概括犯意反覆為之，均為連續犯，應依修正前刑法第
    五十六條之規定，從一重論以連續偽造有價證券罪、連續行
    使偽造私文書罪、連續使公務員登載不實罪、連續詐欺取財
    罪、連續背信罪，並均依法加重其刑。被告所犯連續偽造有
    價證券罪、連續行使偽造私文書罪、連續使公務員登載不實
    罪、連續詐欺取財罪、連續背信罪間，有方法目的之牽連關
    係，應依修正前刑法第五十五條之規定，從一重之連續偽造
    有價證券罪處斷；公訴人雖未論列連續詐欺取財罪、連續背
    信罪，惟此部分與已起訴部分有牽連犯之裁判上一罪關係，
    為起訴效力所及，本院自得併予審理。爰審酌被告違背告訴
    人丙○○借款二百萬元之委託，擅自向告訴人乙○○借款一
    千萬元，並在上開土地上設定一千二百萬元之不實抵押權，
    又偽造委任書、借款及如附表所示之本票，使發票人即告訴
    人丙○○受有財產上損害，擾亂票據流通之正確性，復因此
    而向告訴人乙○○詐得八百萬元，且其於告訴人申告後，未
    能立即出面澄清案情，經檢察官通緝長達八年多，又尚未與
    告訴人達成和解，暨其素行、智識、犯罪之動機，及被告於
    九十五年間自動投案並於偵查中及本院審理時坦承犯行等一
    切情況，量處如主文所示之刑，以示懲儆。
五、按上訴人用以詐欺取財之偽造、變造等書類，既已交付於被
    害人收受，則該物非屬上訴人所有，除偽造書類上偽造之印
    文、署押，應依刑法第二百十九條予以沒收外，依同法第三
    十八條第三項之規定，即不得再對各該書類諭知沒收（最高
    法院四十三年臺上字第七四七號判例意旨參照）。查被告偽
    造之前揭委任書一張、借據二張，已交付告訴人乙○○收受
    ，已非被告所有，依刑法第三十八條第三項之規定，爰不另
    為沒收之諭知，惟前揭委任書一張、借據二張上偽造之「丙○○」署押共三枚（現存放在告訴人乙○○處），應依刑法
    第二百十九條之規定予以宣告沒收。又如附表所示偽造之本
    票五張（現存放在告訴人乙○○處），仍應依刑法第二百零
    五條宣告沒收；至被告在附表所示之本票上所偽造之「丙○○」署押六枚，因本院已就各該本票宣告沒收，自無庸再依
    刑法第二百十九條規定，另就該等偽造之署押宣告沒收。
據上論斷，應依刑事訴訟法第二百九十九條第一項前段，刑法第
二條第一項前段、（修正前）刑法第五十六條、第二百零一條第
一項、第二百十六條、第二百十條、第二百十四條、第三百三十
九條第一項、第三百四十二條第一項、（修正前）第五十五條、
（修正前）第三十三條第五款、第二百零五條、第二百十九條，
罰金罰鍰提高標準條例第一條前段，判決如主文。
中    華    民    國    95    年    9     月    28    日
                  刑事第十三庭  審判長法  官  陳慧珊
                                      法  官  李秋娟
                                      法  官  黃裕仁
上正本證明與原本無異。
如不服本判決，應於送達後十日內向本院提出上訴狀（須附繕本
），上訴於臺灣高等法院臺中分院。
                                      書記官  王嘉仁
中    華    民    國    95    年    9     月    28    日
附表
┌──┬───┬───┬──────┬─────────┐
│編號│發票日│到期日│金額(新臺幣)│備              註│
├──┼───┼───┼──────┼─────────┤
│ 一 │801021│無    │五百萬元    │偽造發票人丙○○之│
│    │      │      │            │署押一枚          │
├──┼───┼───┼──────┼─────────┤
│ 二 │831021│無    │一百萬元    │偽造發票人丙○○之│
│    │      │      │            │署押一枚          │
├──┼───┼───┼──────┼─────────┤
│ 三 │840126│無    │五百萬元    │偽造發票人丙○○之│
│    │      │      │            │署押二枚          │
├──┼───┼───┼──────┼─────────┤
│ 四 │840126│無    │一百萬元    │偽造發票人丙○○之│
│    │      │      │            │署押一枚          │
├──┼───┼───┼──────┼─────────┤
│ 五 │841125│無    │一百萬元    │偽造發票人丙○○之│
│    │(應為 │      │            │署押一枚          │
│    │840125│      │            │                  │
│    │之誤) │      │            │                  │
└──┴───┴───┴──────┴─────────┘
附錄論罪科刑法條
刑法第二百零一條第一項：
意圖供行使之用，而偽造、變造公債票、公司股票或其他有價證
券者，處三年以上十年以下有期徒刑，得併科三千元以下罰金。
刑法第二百十條：
偽造、變造私文書，足以生損害於公眾或他人者，處五年以下有
期徒刑。
刑法第二百十六條：
行使第二百十條至第二百十五條之文書者，依偽造、變造文書或
登載不實事項或使登載不實事項之規定處斷。
刑法第二百十四條：
明知為不實之事項，而使公務員登載於職務上所掌之公文書，足
以生損害於公眾或他人者，處三年以下有期徒刑、拘役或五百元
以下罰金。
刑法第三百三十九條第一項：
意圖為自己或第三人不法之所有，以詐術使人將本人或第三人之
物交付者，處五年以下有期徒刑、拘役或科或併科一千元以下罰
金。
刑法第三百四十二條第一項：
為他人處理事務，意圖為自己或第三人不法之利益，或損害本人
之利益，而為違背其任務之行為，致生損害於本人之財產或其他
利益者，處五年以下有期徒刑、拘役或科或併科一千元以下罰金
。


司法院資訊處製作；財團法人民間司法改革基金會備份。
